臺灣新北地方法院民事裁定
111年度司字第26號
聲  請  人  財政部北區國稅局

法定代理人  蔡碧珍  


上列聲請人聲請選派相對人鑫寶國際事業有限公司清算人事件，
本院裁定如下：
    主  文
聲請駁回。
聲請程序費用新臺幣壹仟元由聲請人負擔。 
    理  由
一、聲請意旨略以：相對人前經新北市政府於民國111年3月11日
    ，以新北府經司字第1118095116號函命令解散，依法應行清
    算程序。然第三人即相對人唯一股東劉柏嵩已於110年6月11
    日死亡，且相對人未以公司章程規定或經股東決議另行選任
    清算人，而其各法定繼承人均已聲明拋棄繼承，並經臺灣士
    林地方法院（下稱士林地院）以110年度司繼字第1169號事
    件准予備查在案，故相對人現無清算人得執行清算事務。又
    相對人尚積欠109、110年度之營利事業所得稅及110年度之
    營業稅共計新臺幣（下同）110,761元，因相對人現無清算
    人執行清算事務，為合法送達稅捐稽徵文書，以保全租稅債
    權，實有選派清算人之必要。再第三人即劉柏嵩之胞妹劉柏
    莉正值中年，具備相當社會經驗，應適於擔任相對人之清算
    人；至劉柏莉如無擔任清算人之意願，亦得選派律師、會計
    師等專業人士為清算人。爰依公司法第113條第2項準用第81
    條規定，以利害關係人身分聲請選派相對人之清算人等語。
二、按解散之公司除因合併、分割或破產而解散外，應行清算；
    有限公司之清算，準用無限公司有關之規定；公司之清算，
    以全體股東為清算人，但公司法或章程另有規定或經股東決
    議，另選清算人者，不在此限；由股東全體清算時，股東中
    有死亡者，清算事務由其繼承人行之，繼承人有數人時，應
    由繼承人互推一人行之；不能依公司法第79條規定定其清算
    人時，法院得因利害關係人之聲請，選派清算人，公司法第
    24條、第113條第2項、第79條、第80條及第81條分別定有明
    文。再按非訟事件法第13條、第14條、第15條及第17條規定
    之費用，關係人未預納者，法院應限期命其預納；逾期仍不
    預納者，應駁回其聲請或抗告；第20條及前項以外之費用，
    聲請人未預納者，法院得拒絕其聲請，非訟事件法第26條第
    1項、第2項定有明文。又依非訟事件法第177條準用同法第1
    74條規定，選派清算人應給付報酬，並由公司負擔，相對人
    公司既已無財產可供給付清算人報酬，法院於選派該公司之
    清算人後，因清算人未預收報酬即無法進行清算事務，此時
    亦應命聲請人墊繳清算人報酬，倘聲請人不願意墊繳，先前
    所為選派程序即無從執行，徒增法院業務負擔，如要求法院
    墊付清算人報酬，因將來亦無法透過強制執行程序追回代墊
    費用，亦將造成法院額外負擔。而非訟事件法第26條既規定
    聲請人未預納者，法院得拒絕其聲請，自得逕以裁定駁回之
    （臺灣高等法院暨所屬法院105年法律座談會民事類提案第4
    3號研討結果參照）。
三、經查：
  ㈠聲請人主張相對人前經新北市政府於111年3月11日，以新北
    府經司字第1118095116號函命令解散，惟相對人唯一股東劉
    柏嵩已於110年6月11日死亡，且相對人未以公司章程規定或
    經股東決議另行選任清算人，而其各法定繼承人均已聲明拋
    棄繼承，並經士林地院以110年度司繼字第1169號事件准予
    備查在案，而相對人尚積欠109、110年度之營利事業所得稅
    及110年度之營業稅共計110,761元等事實，業據提出財政部
    北區國稅局欠稅查詢情形表、新北市政府111年3月11日新北
    府經司字第1118095116號函、本院111年3月24日新北院賢民
    科字第15196號函、商工登記公示資料、有限公司變更登記
    表、公司章程、個人基本資料、除戶資料及家庭成員資料查
    詢清單、繼承系統表、臺北市大同區戶政事務所111年2月11
    日北市大戶資字第1116000942號函及所附戶籍資料、士林地
     院111年3月16日士院擎家巧110年度司繼字第1169號函等件
    為證（見本院卷第19頁至第77頁），堪信為真實。準此，相
    對人已無股東可擔任清算人，聲請人為稅捐機關，為處理相
    對人未了結之現務，本於利害關係人之身分，依公司法第11
    3條第2項準用同法第81條規定，聲請為相對人選派清算人，
    於法並無不合。
　㈡次查劉柏嵩之繼承人均已拋棄繼承，業據前述，堪認其等應
    無意願處理相對人之清算事務，且亦查無其等曾因實際參與
    相對人之經營，而得接近公司相關清算資料之情，審酌公司
    清算事務涉及相關會計、稅務事宜，宜以專業人士為選派對
    象，應委任會計師或律師等專業人士擔任清算人為宜。又相
    對人於110年度經申報所得總額僅5元，且名下無財產資料乙
    情，有本院依職權調閱之稅務電子閘門財產調件明細表附卷
    可憑（見限閱卷），並無足夠財產足以支應清算人報酬；又
    聲請人已表明因未編列預算，無法預納清算人之報酬乙情，
    有本院公務電話紀錄表在卷可憑（見本院卷第109頁）。從
    而，本件選派清算人事件有由聲請人預納清算人報酬之必要
    ，而聲請人已明確表示無法先行預納該等費用，揆諸首揭規
    定，本件聲請尚難准許，應予駁回。
四、依非訟事件法第21條第2項、第24條第1項，民事訴訟法第95
    條、第78條，裁定如主文。
中　　華　　民　　國　　111 　年　　9 　　月　　30　　日
                  民事第七庭    法　官　李宇銘
以上正本係照原本作成。
本件裁定不得聲明不服。
中　　華　　民　　國　　111 　年　　10　　月　　3 　　日
　　　　　　　　　　　　        書記官  李律廷